【裁判字號】    90,簡上,138
【裁判日期】    901231
【裁判案由】    家庭暴力罪之傷害
【裁判全文】
臺灣士林地方法院刑事判決                          九十年度簡上字第一三八號
    上  訴  人
    即  被  告  甲○○
右上訴人因家庭暴力罪之傷害案件，不服本院九十年度簡字第五七二號中華民國九十
年六月二十九日第一審判決（聲請簡易判決處刑案號：九十年度偵字第三八五四號）
，提起上訴，本院管轄之第二審合議庭判決如左：
    主  文
上訴駁回。
甲○○緩刑參年，於緩刑期內應付保護管束。
    事  實
一、緣乙○○與甲○○係姊弟關係，為家庭暴力防治法第三條第四款所稱之家庭成員
    ，同住於臺北市○○區○○街五巷五十之一號四樓，平時即屢因生活習慣不同而
    迭生爭執。甲○○於民國八十九年九月十三日下午二時許，在臺北市○○區○○
    街五巷五十之一號一樓（聲請簡易判決處刑書誤載為四樓），因不滿乙○○衣物
    擺放位置，再與乙○○發生口角衝突，並基於普通傷害之故意，與乙○○互相拉
    扯，致謝女受有左頭部紅腫０‧五乘以０‧五公分、前胸紅腫二乘以一公分、右
    大腿瘀腫四乘以一公分、左大腿瘀腫四乘以二公分等傷害。
二、案經乙○○訴由臺北市政府警察局北投分局移送臺灣士林地方法院檢察署檢察官
    偵查聲請簡易判決處刑。
    理  由
一、訊據上訴人即被告甲○○矢口否認有何故意傷害其姊乙○○之情事，辯稱：伊是
    與乙○○互相拉扯而已，並未毆打之，且伊也有受傷，只是未前往醫院驗傷云云
    。惟查：
  (一)右開事實，業據告訴人乙○○於偵、審中指訴歷歷，並有診斷證明書乙紙附卷可
    稽，觀之告訴人所訴被告出手傷人部位及所造成傷害情形，核與診斷證明書所載
    傷勢相符，而證人即被告父親丙○於本院調查時亦證稱乙○○、甲○○姊弟二人
    平日即常因生活習慣發生爭執，八十九年九月十三日下午，有看二人在住處一樓
    發生拉扯等情綦詳（本院九十年十一月二十一日訊問筆錄），訊之被告亦自承：
    因告訴人言語挑撥，彼此之間有拉扯等語明確，是被告既曾與告訴人發生拉扯，
    自係於肢體衝突時造成告訴人頭部、胸部、腿部之傷害。至告訴人陳稱：被告使
    用安全帽毆打其頭部乙節，訊據被告堅決否認有使用安全帽毆打告訴人，而聲請
    人及告訴人均未提出任何事證足以證明，自難僅憑告訴人之片面指訴，即遽認被
    告確有持安全帽毆打告訴人之行為。
  (二)被告雖另陳以：伊也有受傷，只是未前往醫院驗傷云云。惟按正當防衛必須對於
    現在不法之侵害始得為之，侵害業已過去，即無正當防衛可言。至彼此互毆，又
    必以一方初無傷人之行為，因排除對方不法之侵害而加以還擊，始得以正當防衛
    論。故侵害已過去後之報復行為，與無從分別何方為不法侵害之互毆行為，均不
    得主張防衛權，最高法院著有三十年度上字第一０四０號判例可資參照。而衡之
    一般社會經驗法則，互毆係屬多數動作構成單純一罪而互為攻擊之傷害行為，縱
    令一方先行出手，而還擊之一方在客觀上茍非單純對於現在不法之侵害為必要排
    除之反擊行為，因其本即有傷害之犯意存在，則對其互為攻擊之還手反擊行為，
    自無主張正當防衛權之餘地（最高法院八十四年度臺非字第二０八號判決參考）
    。被告是否確因本案受有傷害，因未能舉證以供本院調查，已有疑義，而縱其果
    真受傷，被告與告訴人係互相拉扯，無從分辨何方為不法侵害，揆諸前開說明，
    與正當防衛之情形尚有未合。綜上，本件事證明確，被告所辯不足採信，傷害犯
    行洵堪認定，應依法論科。
二、告訴人與被告係姊弟關係，為家庭暴力防治法第三條第四款所稱之家庭成員，核
    被告所為，係犯刑法第二百七十七條第一項之傷害罪。原審判決依告訴人之指訴
    、診斷證明書等認被告罪證明確，爰引刑事訴訟法第四百四十九條第一項前段、
    第四百五十四條第二項，刑法第二百七十七條第一項、第二條第一項前段、修正
    刑法第四十一條第一項前段，罰金罰鍰提高標準條例第一條前段、第二條之規定
    ，判處被告拘役三十日，並諭知易科罰金之折算標準，認事用法並無不當，且本
    院審酌被告並無前科，素行尚佳、與告訴人間生活狀況本不融洽之犯罪動機、告
    訴人所受傷害情形等一切情狀，認原審量刑亦稱妥適，被告提起本件上訴，核非
    可採，其上訴為無理由，應予駁回。
三、末查，被告前未曾受有期徒刑以上刑之宣告，此有臺灣高等法院檢察署刑案紀錄
    簡復表存卷可考，本院審酌被告因一時失慮致犯本罪，事後就醫療賠償部分以新
    臺幣（下同）六萬元與告訴人達成民事和解，至本院辯論終結時，已給付四萬元
    ，此為告訴人所是認，並有告訴人出具之收款收據影本二紙在卷足憑，被告經此
    偵、審之教訓，自當知所警惕而無再犯之虞，綜核各情認上開對被告所宣告之刑
    以暫不執行為適當，爰併諭知緩刑三年，以觀後效，用啟自新，並依家庭暴力防
    治法第三十條第一項規定，諭知於緩刑期內付保護管束。
據上論斷，應依刑事訴訟法第四百五十五條之一第一項、第三項、第三百六十八條，
家庭暴力防治法第三十條第一項，刑法第七十四條第一款，判決如主文。
本案經檢察官呂文忠到庭執行職務。
中      華      民      國   九十     年      十二    月    三十一    日
                                    臺灣士林地方法院刑事第四庭
                                        審判長法  官  杜  惠  錦
                                              法  官  楊  迺  伶
                                              法  官  黃  潔  茹
右正本證明與原本無異。
本件不得上訴。
                                              書記官  施  惠  卿
中      華      民      國     九十一   年      一      月      三      日
附錄本案論罪科刑法條：
家庭暴力防治法第三十條第一項：
犯家庭暴力罪或違反保護令罪而受緩刑之宣告者，在緩刑期內應付保護管束。


司法院資訊處製作；財團法人民間司法改革基金會備份。
